臺灣高等法院臺中分院刑事判決　　　　　　　　九十三年度上重更(九)字第二七號
　　上　訴　人
　　即　被　告　丁○○
　　指定辯護人　乙○○律師
右上訴人因殺人等案件，不服臺灣臺中地方法院中華民國八十七年七月二十三日第一
審判決（民國八十七年度重訴字第三一二號，起訴案號：臺灣臺中地方法院檢察署民
國八十六年度偵字第二五八五六號），提起上訴，經判決後，由最高法院第九次發回
更審，本院判決如左：
    主  文
原判決撤銷。
丁○○殺人，處無期徒刑，褫奪公權終身。扣案之西瓜刀壹把沒收；又殺人，處死刑
，褫奪公權終身。應執行死刑，褫奪公權終身。扣案之西瓜刀壹把沒收。
    事  實
一、丁○○於民國（下同）八十五年間，與林麒童合夥，和林麒童公司之客戶對作外
    匯投資事業。同年十月間，林麒童要拆夥，因而發現丁○○在合夥期間，有挪用
    林麒童公司客戶款項新臺幣（下同）一百二十萬元之情事，林麒童為此甚為不悅
    ，遂於同年十一月八日夥同另二名不詳姓名之男子，將丁○○挾持外出以催討債
    務，雖經丁○○之叔叔劉東陽報警處理，但因丁○○已於途中乘隙逃離，且丁○
    ○亦未提出事證告訴，警方遂未予深究。嗣林麒童又於八十六年三月間，要求丁
    ○○開具面額各為一百四十萬元之本票三張以為保證，並要丁○○先償還二十萬
    元，嗣後每月皆須還款二萬元，丁○○依約償還到八十六年七月份止，因發現林
    麒童並未將其所償還之上開款項交給公司客戶，丁○○即未再繼續給付。但林麒
    童除繼續催討外，並向丁○○揚稱：若未繼續償還該筆款項，將向法院聲請對上
    開三張本票強制執行，且將找人對其追討，並對其家人不利。
二、丁○○為釐清其與林麒童之間上開債務關係以解決紛爭，遂於八十六年十二月二
    十六日上午九時許，撥打電話給林麒童。但林麒童一接聽，得知係丁○○之後，
    隨即掛斷電話。丁○○遭掛電話後，即駕駛其配偶黃秋芬所有車牌號碼為ＨＫ─
    五○一六號之自用小客車，前往臺中縣大甲鎮○○路二五八號林麒童之住處，並
    於同日上午九時三十分許抵達。丁○○到達林麒童上開住處之後，即按林麒童住
    處之門鈴，林麒童適在該址二樓，表示不欲與丁○○見面，丁○○遂佯稱要還錢
    ，但林麒童仍不予接見。嗣至同日上午九時四十分許，林麒童之父親甲○○下樓
    欲外出看病，丁○○除向甲○○問好之外，因其所駕駛之上開自用小客車之停放
    位置，剛好擋住甲○○之機車車道，丁○○乃將其所駕駛之上開自用小客車開到
    隔壁，先讓甲○○離開，其再停回原處繼續按門鈴。此後林麒童之母親林陳珠雖
    出來開門，但仍拒絕讓丁○○上樓找林麒童，並關上門。丁○○乃繼續按門鈴，
    林陳珠又出來開門。丁○○即佯稱欲還錢給林麒童，林陳珠表示，錢由其轉交給
    林麒童即可，丁○○因欲直接與林麒童對談，即再向林陳珠佯稱：錢需當面與林
    麒童點清。林陳珠不疑有他，乃開門讓丁○○進入屋內。丁○○進入屋內之後，
    即逕上二樓見及林麒童。林麒童出言問丁○○，到底帶多少錢。丁○○表示錢並
    未帶在身上，但向林麒童表示，雙方把事情談好後即可給錢，並請求林麒童返還
    上開本票三張，雙方因此發生爭執。最後林麒童不悅，當下叫丁○○出去，並表
    示：「到時你未準備錢，你就知道我怎麼做了」等語，丁○○聞言遂即下樓駕車
    離去。
三、丁○○車行至臺中縣大甲鎮○○路八九號大裕五金行時，因不滿林麒童上開作為
    ，又恐林麒童對家人不利，激憤及憂懼交集，遂萌生殺害林麒童之犯意，於同日
    九時五十分許，向大裕五金行購買西瓜刀一把後，再開車折返林麒童上開住處，
    持上開購得之西瓜刀一把，並按林麒童住處之對講機，向林麒童佯稱，已帶錢來
    要當面交予林麒童，林麒童仍表示沒有空而向丁○○稱，只要將錢匯進戶頭即可
    。惟丁○○未見到林麒童不願罷休，再向林麒童佯稱，錢既已領出不會花太多時
    間，林麒童不耐只有應允，惟係由林陳珠前來應門，但林陳珠仍不願讓丁○○進
    入屋內，向丁○○表示，錢交給其轉交，再請林麒童開收據即可，因林麒童仍在
    忙，丁○○即佯裝回其自用小客車內拿東西，實際係將西瓜刀置放回車上，丁○
    ○為恐林陳珠阻礙其殺害林麒童，隨即回身以雙手勒昏林陳珠，又恐林陳珠頃刻
    甦醒而礙事，乃再將林陳珠抱到其自用小客車之後行李箱中，而以此非法之方法
    剝奪林陳珠之行動自由，再持置放於自用小客車內之西瓜刀，直接上二樓找林麒
    童，上樓之時間約為同日上午十時十三分許，適時林麒童正在講電話，丁○○即
    持西瓜刀往其脖子一砍，林麒童見狀即以手擋住，但脖子仍被砍到，林麒童接著
    轉身抗拒並辱罵「姦你娘」，丁○○又接著朝林麒童砍了二、三刀，林麒童因而
    倒地，但旋又站起，丁○○見狀，乃持該西瓜刀朝林麒童身體亂砍，致林麒童受
    有右頸部十五×六公分不規則切砍傷氣管切砍斷裂、左頸部六至七處八至十二公
    分長，五公分深砍傷頸椎骨折、左前額六×二公分砍殺傷顱骨骨折、左上臂八×
    四公分砍殺傷等傷害，因而氣絕身亡。丁○○洩憤之餘，惶恐之情陡生，為湮滅
    證據，即取其原準備退貨而置於車內之塑膠衣櫥上樓包裹屍體，並從二樓將屍體
    拖到其自用小客車之後座，適時其聽到後行李箱林陳珠之叫聲，丁○○乃立即開
    車，約五分鐘後即近當日上午十一時許，至臺中縣大甲鎮○○路八十號、八十四
    號民宅前之街道，即大甲鎮文昌國小操場圍牆（文昌國小操場下面為停車場）附
    近時，因林陳珠仍未停止喊叫，丁○○遂在路旁將車停下，打開後行李箱欲加以
    制止，因制止無效，恐遭他人發覺，丁○○倉惶之下遂另起殺人犯意，持上開西
    瓜刀在林陳珠脖子上猛力砍殺一刀，致林陳珠受有左頸部深部十八×五公分砍殺
    傷失血死亡。嗣開車途中即生遺棄屍體之犯意，待車行至臺中縣石岡鄉○○○○
    道路石東枝二十七號電桿前約十公尺處，先將林麒童之屍體連同西瓜刀一把丟棄
    滾落崖下後，即接續打開汽車後行李廂之車蓋，用其配偶黃秋芬放在車內用來裝
    書之黑色塑膠袋將林陳珠之屍體包裹後，約在五、六分鐘內以同一手法將林陳珠
    之屍體丟棄滾落崖下，意圖湮滅其殺人之證據。
四、丁○○在殺人棄屍後，即開車回家洗滌車內殘留之血跡，並修剪頭髮。嗣因林麒
    童屋內及騎樓附近留下大片血跡，為鄰人陳炳金發現而於同日上午十一時五十分
    報警，警方據報前往林麒童住處現場調查，經聞訊趕回之甲○○指稱：丁○○不
    久前曾來找林麒童，且二人有債務糾紛，並提供丁○○上開自用小客車之車號，
    警方乃循線查到丁○○，並至丁○○住處查證，詢問丁○○在案發當時之行蹤。
    丁○○起初仍否認有殺人行為，直到警察在其車內查到有血跡反應後，認其涉有
    殺人棄屍重嫌，欲帶丁○○前往查察行蹤，丁○○在上車後，始向警方承認上開
    殺人行為，但仍不供出棄屍地點。直到同年十二月二十七日上午十時，警方始在
    上開棄屍地點尋獲被害人林麒童、林陳珠之屍體，及丁○○所有供殺害林麒童、
    林陳珠所用之上開西瓜刀一把。而林陳珠之屍體亦因遭受動物啃食，除左頸部十
    八×五公分砍殺傷外，尚有五官失落啃食傷、左上臂部份失落啃食傷之傷害。丁
    ○○經警押至現場，乃當面向臺灣臺中地方法院檢察署檢察官坦承該二具屍體確
    為其所殺害丟棄無誤，並供述其行兇經過。
五、案經臺中縣警察局大甲分局報請臺灣臺中地方法院檢察署檢察官偵查起訴。
    理  由
一、訊據上訴人即被告（以下簡稱被告）丁○○雖坦承伊確有於八十五年間，與被害
    人林麒童合夥，後林麒童要求拆夥並發現伊有挪用向客戶收取之款項一百二十萬
    元，林麒童即以前開方式向其逼討債務之情；亦坦承伊為釐清伊與被害人林麒童
    之間之債務關係以解決紛爭，而於八十六年十二月二十六日上午駕駛伊配偶黃秋
    芬所有車牌號碼為ＨＫ─五○一六號之自用小客車，於前開時間前往被害人林麒
    童在臺中縣大甲鎮○○路二五八號之住處，與被害人林麒童為前開過程之交涉後
    ，因不滿林麒童上開作為，即在臺中縣大甲鎮○○路八九號之大裕五金行購買西
    瓜刀一把，再開車折返林麒童之上開住處找被害人林麒童，及在該處所，為避免
    林陳珠阻止其殺害林麒童，而將被害人林陳珠勒昏後，抱至其自用小客車之後行
    李箱內，嗣並持上開西瓜刀殺死林麒童後，以其所攜帶之塑膠衣櫥包裏屍體，拖
    到其自用小客車之後座，及在車行約五分鐘後在大甲鎮○○路八十號、八十四號
    對面道路旁，又持該把西瓜刀抹被害人林陳珠之脖子一刀，然後載至臺中縣石岡
    鄉○○○○道路邊石東段二十七號電桿前約十公尺處，將林麒童之屍體連同西瓜
    刀及林陳珠之屍體以黑色塑膠袋包裹後，丟棄並滾落崖下等事實不諱。惟矢口否
    認有殺害被害人林陳珠之犯意，並辯稱：伊主觀上並無殺害林陳珠之故意，案發
    當天伊開車載送林麒童屍體途中，係因林陳珠在車後行李箱一直喊叫掙扎，伊怕
    被人聽到發現，遂持西瓜刀劃傷林陳珠脖子，要林陳珠不要叫，可能因其本身力
    氣大，又因林陳珠脖子轉動，才造成較深的割傷，伊並非有意要殺害林陳珠。伊
    於警方完成搜證上開小客車，準備帶往查證伊當日行蹤時，在警方車上即已自白
    犯行，而當時搜證伊所駕駛之小客車上，除右後車門鎖及座位邊緣塑膠條出現類
    似血跡顏色反應外，並無大量血跡讓警方起疑，故在伊自白犯行前，警方僅係主
    觀上懷疑伊涉案，並無客觀確切之證據證明其犯罪，是應有自首之適用。伊因對
    林麒童之積怨已深，衝動之下而犯本案，殺害林麒童後因心情緊張慌亂，且無法
    制止林陳珠喊叫，而以刀傷及林陳珠，事後悔恨異常，而伊未立即供出屍體所在
    ，係因警方背約在晚上傳訊伊妻使然，又伊本性良好亦無前科，應罪不及死云云
    。
二、經查：
（一）被告確有於八十五年間，與被害人林麒童合夥，和林麒童公司之客戶對作外匯
      投資事業，後因被害人林麒童要求拆夥，並發現伊有挪用公司客戶款項一百二
      十萬元，林麒童即以前開方式向其逼討債務部分，除據被告於偵查中供述之外
      ，並經證人劉玉枝（被告之姐）、劉福初（被告之父）、黃秋芬（被告之配偶
      ）於本院前審訊問時證述屬實（詳參本院上重訴第六七頁、上重更二卷第五八
      頁），復參酌證人即台中縣警察局東勢分局永源派出所警員陳茂海，於八十七
      年四月廿三日原審法院訊問時，所證稱：八十五年十一月八日，確曾受理被告
      叔叔劉東陽之報案稱，被告因與林麒童經營期貨發生糾紛，行動被控制，警方
      即在被告及劉東陽家各派一批員警埋伏，當日十二時許，被告自行逃出，警方
      即撤退且載明工作紀錄，伊曾與林麒童用電話交談，林麒童表示此為債務糾紛
      ，要帶被告去派出所，但被告已跑掉，林麒童不承認有挾持等語（見原審卷第
      一七○頁反面、一七一頁正面），及原審卷附臺中縣警察局東勢分局新社所員
      警工作紀錄簿，確有記載：「十一月八日十一時卅分，勤務項目：支援永源所
      ：一、於十時左右支援永源所民眾丁○○遭不明人士控制行動，經永源所請求
      支援，全所警員除輪休外全部出動，經前往歹徒要求之交人地點埋伏時，丁○
      ○已於被控制過程中趁機脫逃返家，全所警員即返所；十一月八日十二時勤查
      （單純勤區支援複雜勤區查察）：三、於十時前往永源所支援民眾丁○○在大
      甲鎮遭三名男子（其中一名林麒童）借債務糾紛之名，欲控制被害人丁○○返
      新社家中取款，所幸被害人丁○○機警趁機在大甲鎮開車返回家中。經處理解
      決後，告之被害人，如欲提出妨害自由告訴，應至大甲鎮當地派出所報案，並
      由永源所受理民眾電話報案後，代轉大甲鎮當地派出所知情」各情（見原審卷
      第一七四、一七五頁）；被告嗣後在歷次審理中，就其於八十五年間，有與被
      害人林麒童合夥，後因被害人林麒童要求拆夥，並發現其有挪用公司客戶款項
      一百二十萬元，林麒童即以前開方式向其逼討債務各情，應屬可信。
（二）被告為釐清其與被害人林麒童之間之債務關係以解決紛爭，遂於八十六年十二
      月二十六日上午九時許，撥打電話給林麒童，但林麒童接聽後，得知係丁○○
      ，隨即掛斷電話，被告遭掛斷電話後，遂駕駛其配偶黃秋芬所有車牌號碼為Ｈ
      Ｋ─五○一六號之自用小客車，前往臺中縣大甲鎮○○路二五八號林麒童之住
      處，並於同日上午九時三十分許抵達，被告到達被害人林麒童上開住處之後，
      即按林麒童住處之門鈴，被害人林麒童適在該址二樓，表示不欲會見被告，被
      告即佯稱要還錢，但林麒童仍不予接見，嗣至同日上午九時四十分許，被害人
      林麒童之父親甲○○下樓欲外出看病，被告即向甲○○問好，且因其所駕駛之
      上開自用小客車所停放之位置，剛好擋住甲○○之機車車道，被告並將其所駕
      駛之自用小客車開到隔壁，先讓甲○○離開，除據被告於偵、審中均供述明確
      外，證人即被害人林麒童之父親甲○○亦證稱其係於該日上午九時四十分許，
      因欲外出看病而在其住處外面遇到被告無誤，是此情應堪以認定。至於此後之
      案情部分，被告於偵查自白時固供稱：八十六年十二月二十六日早上九時多，
      前往林麒童住處前，即購買西瓜刀云云；惟被告嗣於原審及本院前審多次審理
      時，就此部分均自承，係於前往林麒童住處與林麒童對話後返回時，於回程中
      越想越氣，始起殺害林麒童之意，而前往大裕五金行購買西瓜刀，被告前後供
      述即屬不一。另證人即被害人林麒童之父甲○○於本院前審九十年一月十七日
      調查時證稱：「約當天早上九點多，他的車頭往外面，擋住我的車道，他就開
      到隔壁，他有拿一個長約四十公分，寬約四十公分，不知道是什麼東西（好像
      是塑膠衣櫥）從車裡出來，我判斷他也想把我解決掉，塑膠衣櫥下面可能是刀
      子，但我沒有看到，他拿出後又放回車內，他等我出去，他的車子又放回原處
      」等語（見本院上重更三卷第一○一頁），是依甲○○上開證述，甲○○於當
      日上午九時三十分許，並未明確目睹被告攜有西瓜刀。復審酌證人即大裕五金
      行之蔡曜吉於原審及本院前審調查時證稱：三個月前有人來買過西瓜刀，但不
      記得被告丁○○是否有來買過，大部分都是大甲水果攤的人來買，本件案發當
      天是否有人來買西瓜刀，伊並無印象，因店內進出買東西的人多，甚至已不記
      得案發當時有無在店內看店，伊及伊叔叔（即陳生堂）無法確定被告於案發當
      天九時多，有來買西瓜刀等語（見原審卷第一九二頁正反面、本院上重訴卷第
      四八頁正面、第九二頁正面）；證人陳生堂於本院前審調查時亦證稱：在八十
      六年十二月二十六日（即案發日）上午八、九時許，伊有去大裕五金行與蔡曜
      吉泡茶，但不記得被告有無來買西瓜刀等語（見本院上重更一卷第一六○頁反
      面），依證人蔡曜吉、陳生堂二人上開所證，亦無從認定被告確切購買西瓜刀
      之時間為案發當日九時三十分前。經原審函中華電信股份有限公司臺灣中區分
      公司查詢○四─0000000號及○四─0000000號林麒童住處之電
      話，林麒童生前使用之○四─0000000號，自八十六年十二月二十六日
      上午十時十三分三十五秒至同日上午十時十四分十一秒，尚有與臺北通話之記
      錄，有中華電信股份有限公司臺灣中區分公司八十七年四月二日中運字第八七
      ○七七○○七二四號函及長途通話紀錄一份在卷可稽（詳見原審卷第一五一頁
      至第一五三頁），而本案被告行兇後，證人陳炳金因發現被害人林麒童騎樓附
      近留下大片血跡，而向警方報案之時間係在同日上午十一時五十分，此亦有台
      中縣警察局大甲分局勤務指揮中心受理民眾電話報案紀錄簿在卷可憑（見本院
      上重更七卷第一二三頁）。足證被告殺害林麒童之時間，為當日上午十時十四
      分之後。且本件被告若於八十六年十二月二十六日九時許，駕車前往林麒童住
      處之際即購有西瓜刀，被告此時應已有殺人之犯意，當其前往叫門不應，適甲
      ○○外出，被告即將自小客車駛離，先讓甲○○牽機車外出，是被告此時若已
      持有西瓜刀，甲○○衡情應無不啟疑竇而對被害人林麒童為適當示警之理，然
      依甲○○前開指訴觀之，被告當時應尚未購買西瓜刀。復據被告嗣後供稱：伊
      於同日九時五十分購得西瓜刀後，於林陳珠下來開門之後，先將林陳珠勒昏，
      再拿取置於車上之西瓜刀，逕行進入屋內上樓等語觀之，本件被告購買西瓜刀
      之時間，應為當日上午九時五十分，且係被告於同日九時三十分後到達林麒童
      家，先與林麒童發生爭執離開後，始決意購買無誤。
（三）被告丁○○對其於右揭時、地，以西瓜刀分別殺害林麒童及林陳珠，並將屍體
      遺棄之事實，分別於警訊、偵查、原審及本院審理時自白不諱，又被害人林麒
      童受有右頸部十五×六公分不規則切砍傷氣管切砍斷裂、左頸部六至七處八至
      十二公分長，五公分深砍傷頸椎骨折、左前額六×二公分砍殺傷顱骨骨折、左
      上臂八×四公分砍殺傷等傷害因而死亡；被害人林陳珠則受有左頸部深部十八
      ×五公分砍殺傷，因而死亡之事實，業經臺灣臺中地方法院檢察署檢察官督同
      法醫師到場相驗屬實，製有相驗筆錄、驗斷書、相驗屍體証明書在卷足憑。（
      見相驗卷第四頁、第十四頁至第廿六頁），而被害人林麒童、林陳珠之屍體係
      於八十六年十二月二十七日上午十時許，在臺中縣石岡鄉○○○○道路石東枝
      二十七號電桿前約十公尺處為警發現，屍體以塑膠袋包裹，置於路旁斜坡，亦
      有臺中縣警察局大甲分局義里派出所相驗案件初步調查報告表在卷可稽。此外
      復有現場照片附卷、現場血跡及車牌號碼ＨＫ─五○一六號自小客車採樣之地
      毯、西瓜刀一支、布鞋一雙等證物扣案足資佐證（見偵查卷第二十一頁至二十
      五頁、原審卷第十七頁至第三十八頁、第六十三頁至第六十七頁），故被害人
      林麒童、林陳珠，確係分別因被告之上開行為而死亡應可認定。
（四）被告於行為之初確有殺害被害人林麒童之意，迭據被告於警訊、偵查、原審及
      本院審理中供承不諱。至被害人林陳珠部分，被告雖辯稱：伊當天載送林麒童
      屍體途中，係因林陳珠在車後行李箱一直喊叫掙扎，伊怕被人聽到發現，遂持
      西瓜刀劃傷林陳珠脖子，要林陳珠不要叫，可能因其本身力氣大，又因林陳珠
      脖子轉動，才造成較深的割傷，伊並非故意要殺害林陳珠，且該處係人車經過
      之路邊，足證伊無殺人之犯意云云。惟被害人林陳珠係因受有左頸部深部十八
      ×五公分砍殺傷因而死亡之事實，已見前述，證人即法醫戊○○於本院前審證
      稱：死者林陳珠所受刀傷，在左頸部長十八公分深五公分為致命傷，深度已達
      頸部之血管都已切斷，依據傷痕係用刀砍傷，而不是用刀割的，因傷口沒有鋸
      齒狀之傷痕，而根據刀傷，只有完整乙條，應該只有砍乙刀，否則連續砍二刀
      以上，縱然在相同部位，亦會有不同傷痕，不會如此完整一條傷痕，死者有傷
      到頸部動脈，未馬上就醫即刻失血死亡，可推定當天即死亡等語（見本院上訴
      卷第九十二頁、第九十三頁）。復經本院依據被告之聲請，送請法務部法醫研
      究所鑑定結果，法務部法醫研究所亦於九十二年九月一日以法醫理字第○九二
      ○○○三○三六號函向本院覆稱：「死者林陳珠，．．．由八十七年度重訴字
      第三一二號卷中照片（四九、五五、五六、六○）看出死者頸部有一大缺損（
      似乎由左至右），此外驗斷書記載中有左頸十二乘五公分（應係十八乘五公分
      之誤）係指長乘寬或深五公分並不明確，但知此深度已達骨頭，所以有一定深
      度存在，所以：（一）若確定傷口侷限在左頸且有深度及骨，應屬砍殺一次所
      致，而非刀割造成；（二）縱然是新品牌鋒利的西瓜刀，亦得施力才會造成前
      述傷口，絕非抹刀可造成」等語，有上開覆函在卷可稽（見本院上重更七卷第
      一四四頁至第一四七頁），足證被告辯稱伊在下手之時，僅將西瓜刀架在被害
      人林陳珠之脖子上，要劃傷她避免她繼續叫喊，不意竟因力氣較大及林陳珠扭
      轉脖子，才造成這麼大的傷口導致被害人林陳珠失血死亡云云，與事實顯然不
      符，實不足採信。按頸部乃人體極脆弱之致命部位，而被告甫於殺害林麒童之
      後，對當日新購西瓜刀之鋒利，當有所認識，竟為避免路人發現，持刀朝向被
      害人左頸部砍殺，且傷口達長十八公分深五公分，深度已達切斷頸部之血管，
      其殺意之堅、用力之猛，殆可認定。又本院前審至現場勘驗，被告殺死林陳珠
      之地點雖在民宅前之街道，非一般行兇殺人之隱蔽處所（見本院上重更五卷第
      七五至八○頁），但於情急之下，為避免其殺人犯行遭路人發現，本無暇從容
      選擇時地，豈可僅因其在街道行兇，即採為有利於被告之認定，而憑此否定被
      告殺人之犯意。
（五）又被告於偵查中自白供稱：「．．開了五分鐘左右在路邊停下來，打開行李箱
      ，在其母親脖子上抹了三刀左右，我見其母親不掙扎了就．．」云云，然嗣於
      原審及前審調查時即改稱：伊抹林陳珠頸部一刀，並於本院八十九年十一月十
      七日前審調查時供稱：「（你殺他媽媽幾刀？）只有一刀」、「（為何他的頭
      皮、眼睛都被挖掉？）我不知道，事發不到一天，但法醫有來說可能是蟲咬的
      」、「（你在偵查中不是說抹了三刀？）當時我是用比的，檢察官問我這算幾
      刀，我刀是按在他脖子上，他頭偏掉又跟著過去，我才把刀抽回來，檢察官問
      我這算幾刀，我說這樣應是三刀，其實只有一刀」等語（見本院上重更三卷第
      四二頁）。參酌：(1)相驗卷附臺灣臺中地方法院檢察署驗斷書所載關於林陳珠
      屍身特徵一欄載明：「五官失落啃食傷、左上臂部份失落啃食傷、左頸部十八
      ×五公分砍殺傷」等語，死因一欄載明：「他殺失血、動物啃食致死」等語，
      就被害人林陳珠之身體遭傷害部分僅有一處，即左頸部十八×五公分砍殺傷（
      見相驗卷第二二至二五頁）。(2)證人即法醫戊○○於本院前審調查時證稱：「
      （你當天相驗林陳珠屍體，當時她受傷情形如何？）她當時刀傷在左頸部十八
      公分長、五公分深之刀傷，屍體大部分都是啃囓傷，左胸部等有挫傷、瘀傷，
      致命傷是左頸部傷，深度達到頸部之血管都已切斷，根據傷痕，應該是用刀子
      砍傷，是用右手砍左頸部，不是用刀割的，因傷口沒有鋸齒狀之傷痕，五官脫
      落及手指頭脫落，是棄屍後被野外動物咬的，根據刀傷，只有完整一條，應該
      是只有砍一刀，如果連續砍殺數刀，應該會有不同之傷痕，不會只有完整一條
      刀痕，是有傷到頸部動脈，且沒有馬上就醫，會馬上失血死亡，雖未傷及死者
      之氣管，但會失血死亡，可以確定八十六年十二月廿六日死亡，但死亡時間無
      法確定，不過有傷到頸部動脈，失血在三、五分鐘就會致死，死者是傷在左頸
      部，是被人以右手持利器所砍傷，縱然所砍之部位相同，有二刀以上也不會如
      此完整之傷勢，應該是只砍一刀」、「（對相驗林麒童屍體、受傷情形與林陳
      珠受傷致死有何不同？）林麒童致死傷為右頸部有不規則之切割傷，氣管有切
      斷，他的刀痕有數刀，有六到七刀，他的刀痕除了砍傷外，及切割傷，因有鋸
      齒狀及切割狀之痕跡，左頸部也有深部之砍傷，頸椎骨折，都是致命傷，因為
      傷及雙側頸部之深部血管、動脈，另外深及氣管及頸椎骨折，都會當場致命，
      二人之傷勢送醫都來不及救治而死亡」等語（見本院上重訴卷第九二、九三頁
      ）。(3)被告上開於偵查中之自白，距離案發時間甚短，就事理而言，雖較之嗣
      後於法院審理程序中之供述，其接近事實之程度，在蓋然性上較高，惟就本案
      言，被害人林陳珠所受之傷害為何，究屬客觀且於事後得予驗證之事實，依證
      人戊○○本其專業所為之檢驗，被害人既僅受有一處刀傷，則被告於偵查中所
      供抹三刀云云，即與事實不符，自應以其後於原審及本院之供述砍殺一刀為真
      實。至於林陳珠其餘五官失落啃食傷及左上臂部份失落啃食傷等，顯非被告丁
      ○○所砍殺，而係遭動物啃食，既據法醫師戊○○證述明確，復有前開臺灣臺
      中地方法院檢察署驗斷書一份在卷可稽，是林陳珠之配偶甲○○於本院更一審
      調查中指稱：被告‧‧‧挖掉眼睛、剝掉頭皮等語，即有誤會，併予敘明。另
      證人洪志堅雖於本院前審證稱「伊在清洗死者林陳珠屍體時，背部也有傷痕大
      約十幾公分之傷口」云云，（見本院上訴卷第一二九頁），惟依上開法醫師戊
      ○○所證及上開驗斷書，暨林陳珠背部之照片（見原審卷第三一頁反面、第三
      三頁正面）所示，背部並無上開刀傷之情形，是尚難認林陳珠背部亦有遭被告
      丁○○砍殺，附予敘明。
（六）另就被告是否基於概括犯意，連續殺害被害人二人。查：被告於原審八十七年
      七月九日審判時供稱：「我原本只想嚇嚇林陳珠，沒有殺她的意思」、「（問
      ：你對林麒童之母林陳珠的部份是臨時起意的？）我原本根本沒有要殺她的意
      思」等語（見原審卷第二三三頁正面），再於本院前審九十年七月十八日訊問
      時供稱：「我買刀是要殺林麒童，不是要殺林陳珠的。但是林家旁邊是賣菜的
      地方，我殺了林麒童後，擔心林陳珠會叫喊（應係『我擔心殺了林麒童之後，
      林陳珠會叫喊』之意），會驚擾到別人，勒昏她方便殺林麒童」、「（問：你
      為何要殺了林陳珠？）我的自小客行李箱與前座相通，我殺了林麒童後，已經
      很緊張了，林陳珠在後座叫，我都聽得到，我擔心經過市場時會被發現，所以
      在學校附近停車，拿刀嚇林陳珠避免她叫喊，但是她也很害怕要逃跑，我就用
      刀抵住她的脖子要劃她，他害怕亂動就被刀子劃到流血」等語（見本院上重更
      四卷第四四頁、第四六頁），關於被害人林陳珠係因害怕致亂動而被刀割傷流
      血一節雖有不實，然依被告所供，亦足見顯係被告擔心其犯行遭查獲，而另行
      起意殺害被害人林陳珠，應非基於殺人之概括犯意甚明。
（七）據被告於本院審理時供稱：「（你把林麒童、林陳珠的屍體載到臺中縣石岡鄉
      ○○○○道路石東枝二十七號電桿前約十公尺處，是把這兩具屍體如何丟到懸
      崖下面？）先把林麒童的屍體推落下去，後打開後車廂看見林陳珠已經死了，
      我把大黑色塑膠袋內的書本拿出來後，就用大黑色塑膠袋包住林陳珠的屍體後
      丟到同一懸崖下面。」等語（見本院上重更八卷第四九頁），且觀警方所拍攝
      之被告所駕駛之自小客車照片，該車行李箱內確有一堆散置之書籍（見原審卷
      第二七頁），而本件被害人林麒童、林陳珠之屍體，亦於八十六年十二月二十
      七日上午十時許，在臺中縣石岡鄉○○○○道路石東枝二十七號電桿前約十公
      尺處為警發現，屍體以塑膠袋包裹，置於路旁斜坡，此部分事實有臺中縣警察
      局大甲分局義里派出所相驗案件初步調查報告表在卷可稽，並有現場照片附卷
      、現場血跡及車牌號碼ＨＫ─五○一六號自小客車採樣之地毯、西瓜刀一支、
      布鞋一雙等證物扣案足資佐證（見偵查卷第二十一頁至二十五頁、原審卷第十
      七頁至第三十八頁、第六十三頁至第六十七頁），被告上開所言即非不實。本
      件被告既有殺害被害人林麒童之犯意，且於下手殺害被害人林麒童之後，即取
      其置於車內之塑膠衣櫥包裹被害人林麒童之屍體，將之拖到其自用小客車之後
      座，俟又另行起意將在其自用小客車後行李廂中之被害人林陳珠載走擇地殺害
      ，再徵之被告嗣後棄屍與開車回家洗滌車內殘留血跡等情，足證被告在下手實
      施殺人行為時，即亦有為湮滅犯罪證據而將被害人之屍體運至荒野丟棄而予以
      遺棄屍體之犯意。至於被告在偵查中自白其在殺害被害人林陳珠之後，當場即
      以行李箱內之黑色塑膠袋包裹被害人林陳珠之屍體乙節，因被告殺害被害人林
      陳珠之處所，係人車往來之路邊，業經本院前審履勘現場屬實，製有勘驗筆錄
      及現場照片附卷可證（見本院上重更五卷第七五至八○頁），被告自白其在近
      中午時刻，於人車往來之地，當場以行李箱內之黑色塑膠袋包裹林陳珠之屍體
      云云，非可採信。
（八）綜上所述，被告辯稱伊非故意殺害被害人林陳珠云云，係避重就輕之詞，不足
      採信，本件事證明確，被告上開犯行，均堪以認定。至被告再聲請傳喚法醫師
      戊○○及法務部法醫研究所法醫師孫家棟，以證明林陳珠頸部之傷為割傷而非
      砍傷云云。查被害人林陳珠為被告砍一刀致死等情，業據法醫戊○○於本院前
      審證述綦詳，並經法務部法醫研究所法醫師鑑定函覆明確，均已詳述如前，核
      無再予傳喚之必要。被告另聲請勘驗殺害林陳珠之現場，以明瞭案發地點地理
      環境及人車往來情形云云。惟查本院前審於九十一年四月十八日上午已履勘現
      場明確，並製有勘驗筆錄及現場照片在卷（見本院上重更五卷第七五頁、第八
      十頁），是亦核無必要再前往勘驗現場，均併予明。
三、至於被告所為之本件犯行，是否有自首之問題部分。按刑法第六十二條前段所規
    定之自首，須對於未發覺之罪為之而受裁判者始克當之。所謂未發覺，乃指犯罪
    事實未為有偵查犯罪職權之公務員所發覺，或犯罪事實雖已發覺，而犯人為誰尚
    不知者而言。而所謂之發覺犯罪事實，祇須有偵查犯罪職權之公務員，已知該犯
    罪事實之梗概為已足，無須確知該犯罪事實之真實內容為必要（最高法院八十八
    年度臺上字第五九二七號判決參照）。經查：
（一）證人陳炳金八十六年十二月廿六日十四時卅分警訊時證稱：「（因何事向本大
      甲分局報案？）因我發現我住家隔壁大甲鎮○○里○○路二五八號騎樓下有一
      灘血跡，所以向大甲分局一一○報案電話報案」、「發現時間約八十六年十二
      月廿六日上午約十點多、報案時間同上（應係上午十一時五十分之誤）」、「
      約於八十六年十二月廿六日上午九時許，有看見一名年約卅餘歲男子在甲○○
      住處按電鈴」、「身高約一七○公分左右，中等身材，駕駛紅色汽車，身穿何
      種衣物，我因要做生意，所以沒注意到」「（車牌號碼有無看見？）沒有」、
      「我不敢確認（是否為警方口卡片上之丁○○）」等語（見偵查卷第一六頁、
      第一七頁）。
（二）證人即被害人林陳珠之配偶甲○○於八十六年十二月廿六日十八時警訊時供稱
      ：「因我於今早十時廿分（應係十一時五十分之後）回家，發現騎樓至二樓客
      廳都有血跡，尤其騎樓很大塊，好像有人從二樓拖下之痕跡」、「於今早九時
      廿分去大甲啟明眼科看病」、「（你出去時家中是否有人在？）有我太太林陳
      珠及我二兒子林麒童在」、「（你出去之前是否有人找你家人？是何人？為何
      事？）約九時有人按電鈴找我兒子林麒童。是丁○○，丁○○按電鈴後，我兒
      子說他早上很忙，叫他下午才來」、「（你出門看醫生時有否看見那名男子（
      指丁○○）及他所駕交通工具？）有的，他把車子停放在我家騎樓前，看見我
      牽機車出去時，把車開走，後又停放在騎樓內」、「是福特牌，豬肝紅，鋁門
      有上鎖。看見尾數是『十六』」、「聽我兒子說，從前做外匯時，丁○○欠他
      二百多萬元。丁○○於最近一個星期有來找他」、「他向我兒子說要雇用他，
      我兒子因最近沒有從事任何工作，所以拒絕他的要求」等語（見偵查卷第一一
      頁、第一二頁）。
（三）證人即警員游銘峰於八十七年十二月卅一日本院前審訊問時證稱：「（本案你
      們如何發現死者為被告殺害？）先是有人報案，我們到死者家裏處理，死者之
      丈夫提供車牌號碼，我們開始查，循線查到被告住所，第一次他剛好不在，留
      電話，第二次是因為被告打電話與我們連絡，我們就到他家裏，問他之行蹤，
      他剛開始說有找死者，死者不在，他就走了，否認有殺害死者，後來我們就通
      知鑑識組到他車上採血跡，採到血跡問他，他還不承認，說是狗血，就要帶他
      調查行蹤，他在車上承認，去找屍體，後來被告帶我們去找到一件毛線衣，是
      他帶我們去找到，才回警局做筆錄，在車上問他，屍體丟在那裏，他只說人是
      他殺的，屍體在何處不講，是後來我們是搜山找到，我們根據一位義警搜山時
      跟我們講，我們才找到屍體，在車上，我們就懷疑人是被告所殺．．在離開被
      告家之前，回警局作筆錄前，被告尚未承認，且在被告家裏，沒有查扣到任何
      犯罪工具，車子他已清洗，但是還有血跡留在踏板上」、「．．當時我是接到
      通報，死者家裏有人被殺，都是血跡，當時發現被告車子內之血跡，刑事鑑識
      組人員有在場，當場測試，用試劑測試，是測試人員做的，我們在被告殺人之
      前，我們從家屬告訴我們雙方有債務糾紛，又在車內採到血跡，我們確定他有
      殺人之嫌疑，只剩下ＤＮＡ比對」等語（見本院上重訴卷第一二九頁反面至第
      一三○頁反面），被告於同日訊問時亦供稱：「是我打電話給警察，他們來了
      之後，採車上血跡，我沒講是何人血跡，有問行蹤，我說去找人，沒有碰到死
      者，後來他們要帶我去查行蹤，我在車上，才說人是我殺的，沒講屍體在何處
      」等語（見本院上重訴卷第一三○頁正面）。
（四）證人即鑑識組組長魏世政於本院前審八十八年八月十九日訊問時證稱：「（車
      上是人的血跡或動物血跡？）伊去勘查被告車子發現血跡，藥劑初步鑑定，只
      能鑑定是血跡。」、「（現場不能馬上鑑定判斷嗎？）沒有辦法，可能是人血
      ，可能是動物血，我問被告，他說可能他太太買雞或魚於滴下來的血跡。初步
      發現，只在車門發現一點血跡。後來在地毯上發現有血跡。」、「（你當時感
      覺怎樣？是否涉案？）本來他（我）到的時候，不敢確定，認為涉案一半一半
      ，特別是地毯上發現血跡，案成分很大，因為有大量血跡，如果在市場買的雞
      鴨魚，不會有很多血跡，採驗地毯時，地毯下有滴的很多血液，認為涉嫌重大
      。」、「（破壞性鑑定是否認為他涉嫌重大？）從很多地方找到血跡，認為他
      涉嫌重大」等語（見本院上重更一卷第一三七之二頁正、反面，第一三七之三
      頁正、反面，第一三七之四頁正面），被告對上開證詞亦供稱：「剛開始鑑試
      血跡，我確實沒承認，當時我是想拖延時間，與家人交待，才編理由否認，是
      到警察帶我至東勢山區查行蹤時，我才於車內承認殺人」等語（本院上重訴卷
      第一九九頁反面）。
（五）證人即警員程國禎於八十八年七月廿二日本院前審訊問時證稱：「（當時到丁
      ○○家檢查，你有無到場？）第一次，我與洪廷國、陳永昌、游銘峰四個人去
      ，提出錄影帶一捲」、「我們根據電話通報，到丁○○家找不到他，我們留下
      電話號碼，丁○○以電話說在家裡等，我們才趕去他家、」「到他家，查到車
      子有血跡，（被告）才承認是他做的」、「發現血跡，帶他到刑事組，他有承
      認人是他殺的，但不肯供出屍體在何處，後來我們發動轄區警員去找，而由義
      警在棄屍現場找到」等語（見本院上重更一卷第九九頁正反面）；證人即警員
      洪廷國於八十八年八月十九日本院前審訊問時證稱：「（他何時承認人是他殺
      的？）我們跟他溝通很久，上車很久，他才承認人是他殺的，屍體在何處他都
      不講，兇器與屍體在一起，他的鞋子在產業道路旁找到」等語（見本院上重更
      一卷第一三三頁正面）。
（六）被告於八十六年十二月廿七日凌晨一時廿分警訊時供稱：「警方於八十六年十
      二月廿六日下午詳細時間不詳，在臺中縣神岡鄉○○街五十三巷七號八樓，因
      我一人殺死林麒童及林陳珠經警查獲（而將我逮捕到案）」、「我於八十六年
      十二月廿六日上午十時卅分在臺中縣大甲鎮○○路二五八號二樓客廳，持刀殺
      林麒童，並打昏林陳珠，且將二人拖至我駕駛之自小客車內（車號ＨＫ─五○
      一六號）在離開途中，用刀殺死林陳珠」、「我持何刀我不講，但我承認殺林
      麒童及林陳珠，但不知二人是否死亡」、「應該二人已死亡。我不講林麒童及
      林陳珠丟棄何處」、「我授權警方在我自小客ＨＫ─五○一六採集及錄影，當
      時我全程在場。血跡反應應該是林麒童所有，該ＨＫ─五○一六號自小客車是
      福特嘉年華一三○○西西，棗紅色，都是我一人在使用」、「因林麒童欺人太
      甚才殺害。另林陳珠在我駕駛之自小客ＨＫ─五○一六號車內清醒後踢打後行
      李箱，我才予以殺害」等語，再於同日八時五十分警訊時供稱：「（你對警方
      製作之第二次筆錄都保持緘默？以上案情問題你要向何人說明？）因警方製作
      之第一次筆錄都已回答，所以才保持緘默」、「（你自始至終都拒絕供出林麒
      童及林陳珠屍體下落是何原因？）我要林麒童不得好死，因林陳珠係林麒童母
      親才被拖累」等語（見偵查卷第五至九頁）。
（七）本案於被害人住宅及被告車上之搜證過程錄影帶，分別經本院前審多次勘驗，
      結果：(1)「錄影帶前半段被害人家、騎樓下有血跡，一樓樓梯口有血跡，二樓
      地上有血跡，二樓客廳電扇有血跡、鋼琴下有血跡、沙發上有血跡。錄影帶後
      半段在被告家搜證被告車子，於車子後座、地毯、門鎖上有血跡，剪下右後座
      座墊有血跡，右前座椅後背有血跡，後座椅子下地毯有血跡，部分將證物帶回
      鑑定。並採被告指紋鑑定。當場勘查被告脖子下有傷痕」等情（本院上重更一
      卷第一三六頁）。(2)「錄影帶顯示搜證時間係晚間，鑑識人員自右前門進入
      以探照燈先探照車子右前座，繼反身探照車後座，錄影帶中並未顯示鑑識人員
      有翻動車內腳踏墊；且因是晚間，視線不甚清晰，故無法辨識車內有無大量血
      水。錄影帶中顯示被告胸口有傷痕，經現場人員詢問被告胸口之傷如何得來
      ，是被太太抓傷？被告答稱『我不確定』。綜觀錄影帶中並無被告自首之言
      語」（見本院上重更二卷第一一二頁）。(3)九十年九月四日勘驗內容為「．．
      ．畫面為被告汽車裡之鑑識情況，在右後車門鎖的按鍵上發現疑似血跡的痕跡
      ，鑑識人員並於駕駛座下方、椅背等可疑之處，以藥劑測試。七點五十四分時
      ，刑警與被告靠近車子商量事宜（被告稱商量地毯採樣事宜），於八點零二分
      時鑑識人員為採樣挖取右後座地毯，地毯無明顯血跡的外觀」等情（見本院上
      重更四卷第七○頁）。
（八）綜合上述，本件案發當天上午十一時五十分許，鄰人陳炳金發現在大甲鎮○○
      里○○路二五八林麒童房屋內及騎樓下有一片由屋內至騎樓拖過之血跡，即向
      警方報案，警察隨即至現場開始調查；嗣後甲○○返家，警方詢問何人涉有嫌
      疑，甲○○則告知：當天家中尚有林陳珠及林麒童，且林麒童與被告有債務糾
      紛，而被告當天開車至住宅找伊兒子林麒童，及將被告車輛之車號告訴警方等
      情，警方循線查出並至被告之住處，查問被告當時行蹤，被告否認殺人犯行，
      並謊稱，當時去找林麒童不著即開車離去，後來警方到被告車上發現血跡，被
      告猶辯稱，非為人血，警方鑑識人員又在其車上做破壞性搜證，剪下右後座墊
      地毯時，被告仍不承認有殺害被害人二人，其後警方要帶被告前往調查其所說
      當時行蹤，在車上被告始承認有殺死被害人二人，但亦未供出棄屍於何處等情
      ，已詳見前述。而依證人即承辦警員游銘鋒、洪廷國、程國楨及鑑識人員魏世
      政之證述，足認警方於被告坦承犯行前對被告殺害被害人二人，已獲有確切之
      合理懷疑，是本件警員所供證有關被告於鑑識後承認犯罪之時間雖有所不同，
      惟所有警員對於被告經帶往鑑識之現場，仍未為承認一節則無二致，且為被告
      所自承不諱，是本件警方於鑑識現場，既經查得有血跡反應，而被告當日亦確
      有前往林麒童住處，且於被告離去後，被害人二人即行蹤不明，被告與林麒童
      又有糾紛，警方顯已有確切之證據，進而合理懷疑被告係兇手，辯護意旨認被
      告符合自首規定，即有誤會。是本件被告雖事後承認犯罪，然不符合自首之規
      定，被告一再辯稱其係自首，顯不足採。
（九）證人程國禎於本院更一審時雖曾證稱：「．．．發現被害人家裡血跡，認為一
      人被害，我們是要搶救被害人之母親」等語（見本院上重更一卷第一○○頁）
      。惟查，被告離開被害人住處後，林麒童及林陳珠即去向不明，而警員係於八
      十九年十二月二十六日上午十一時五十分許即接獲陳炳金之報案電話，隨即前
      往被害人住處採證，此時尚未發現屍體，警員主觀上當然希望林陳珠尚未遇害
      ，而得能及時搶救，然警員嗣後前往被告之住處搜證，並在被告所駕之自小客
      車內採得血跡，此時（依前開九十年九月四日勘驗內容所載，係於同日晚上七
      點五十四分時，刑警與被告商量地毯採樣事宜）仍無林陳珠之行蹤，且其拖鞋
      一隻仍遺留屋內，依此客觀之事證判斷，警方應已合理懷疑林陳珠亦已同遭毒
      手。況觀程國禎此部分之證詞，亦可明瞭警方於偵辦之初，即已確認林麒童及
      林陳珠之失蹤應與被告有所關連，是證人程國禎此部分之證詞，亦不足資以認
      定被告有自首殺害林陳珠之犯行。
（十）至被告另聲請傳喚證人游明峰、洪廷國、陳永昌、程國禎、魏世政，並重新勘
      驗蒐證錄影帶，以查明其是否符合自首之規定云云。查上開證人已於前審結證
      甚詳，且蒐證錄影帶早經前審勘驗完畢，並已詳實記載於勘驗筆錄，均詳述如
      前，是核無必要再為傳喚或勘驗，併予敘明。
四、核被告所為殺害林麒童、林陳珠之行為，係犯刑法第二百七十一條第一項之殺人
    罪；又被告殺害林麒童之前，為恐林陳珠看見，將林陳珠勒昏後關在後行李廂之
    行為，係犯同法第三百零二條第一項之以非法方法剝奪他人行動自由罪；另被告
    遺棄林麒童、林陳珠屍體之行為，係犯同法第二百四十七條第一項之遺棄屍體罪
    。起訴書雖漏未論及被告所犯刑法第三百零二條第一項妨害自由罪之起訴法條，
    然其犯罪事實欄業已敘及此部分事實，顯在起訴範圍之內，本院自應併予審理。
    被告於先後殺死被害人二人後，以同一汽車載至偏遠路旁，先將林麒童屍體丟棄
    滾落崖下，再打開汽車後行李廂，以黑色塑膠袋將林陳珠屍體包裹，以同一手法
    丟棄滾落崖下，該數遺棄屍體之行為於同時同地實施，侵害同一社會善良風俗之
    法益，上開二遺棄屍體之行為獨立性極微薄弱，依一般社會健全觀念，在時間差
    距上，難以強行分開，在刑法評價上以視為數個舉動之接續施行，應係觸犯同一
    遺棄屍體罪名之接續犯。所犯殺害林麒童，遺棄二被害人屍體及剝奪林陳珠行動
    自由三罪間，有方法結果之牽連關係，為牽連犯，應依刑法第五十五條之規定，
    從情節較重之刑法第二百七十一條第一項之罪處斷。至於其先後殺死林麒童、林
    陳珠之行為，犯意各別，應分論併罰（詳如前述），公訴人認被告殺死林麒童、
    林陳珠二人係基於概括犯意所為，認應依連續犯之規定論以一罪，容有誤會。原
    審判決予以論罪科刑，固非無見。惟被告僅持上開西瓜刀砍殺被害人林陳珠之脖
    子一刀，已如前述，原審判決誤認被告係持西瓜刀砍殺被害人林陳珠三刀，尚有
    未合。另被告丁○○係於八十六年十二月二十六日九時許，先以電話連絡林麒童
  ，同日上午九時四十分許，林麒童父親甲○○與丁○○在住處外面相遇，丁○○
    於九時五十分始購得西瓜刀等事實，原審未予查明，致誤認被告係於當日九時許
    ，於前往林麒童住處前，即購有西瓜刀，亦與事實不符，而有違誤，且於事實欄
    未載明扣得西瓜刀，均有未洽。被告上訴意旨否認具有殺死被害人林陳珠之犯意
    ，及主張本件係其自首云云，雖均無可取，惟原審判決既有上述可議之處，即無
    可維持，自應由本院將原判決予以撤銷改判。
五、查被告在案發之前雖無前科，且本院依據辯護人之聲請所調得其在校、在所考核
    資料，亦未記載特別良、劣素行，另其持刀殺害被害人林麒童之動機係因屢受林
    麒童催討債務，雖有設法借錢償還部分欠款，惟未解決全部債務，並被迫簽下其
    債務三倍之本票（此有本票影本三紙在卷可稽），且曾因此遭被害人林麒童挾持
    外出，精神受到長期壓迫，然其不依正當合法之途徑尋求保護，竟以殺害他人之
    方式以求解決己身及家人之困境，尤以被害人林陳珠與被告素無仇隙，又已年邁
    ，被告竟又加以殺害且事後一併遺棄屍體。惟上開紛爭之成因，係因被告挪用被
    害人林麒童公司客戶之款項，又無力清償債務，此係被告所是認之事實。縱使被
    害人林麒童曾揚稱欲對其家人不利，但究無曾對其家人實施不法腕力侵害之實際
    作為。另被告所簽發之本票三紙縱使超出其應該給付之債務，亦非不可依循訴訟
    途徑解決。詎被告因此即萌殺人犯意，手持新購鋒利之西瓜刀，砍殺手無寸鐵之
    被害人林麒童多刀，並密集遍佈於致命之頭、頸部，殺人手段堪認兇狠殘忍。尤
    其被害人林陳珠與被告素無仇隙，又已年邁，被告竟亦加以殺害，累及無辜，且
    一刀斃命。再觀其在案發後，經警方前往其住處查證，並在其所駕駛之自小客車
    內發現血跡時，被告初仍否認犯罪，嗣雖因見無法抵賴而坦承犯罪，然於警訊中
    仍供稱：「（林麒童、林陳珠二人是否死亡？現身在何處？）應該二人已死亡，
    我不講林麒童、林陳珠丟棄何處」、「（你自始至終都拒絕供出林麒童及林陳珠
    屍體下落是何原因？）我要林麒童不得好死，因林陳珠係林麒童母親才被拖累」
    等語（見偵查卷第六頁正面、第九頁正面），嗣於偵查中亦供稱：「．．．而林
    麒童死有餘辜，我在月眉派出所時，林麒童之父親來問我棄屍地點，我仍不答，
    後來警察便找到屍體了」之情，足見被告非僅殺人手段兇殘，即在警方已查知其
    犯罪事證後，仍未見絲毫悔意，並拒絕向警方供述棄屍地點，欲任令被害人林麒
    童與林陳珠曝屍荒野，終至被害人林陳珠之屍體再慘遭動物啃食，致其家屬心理
    上再受有無法抹滅之傷害。雖被告於歷次更審以書狀及言詞陳述所表現之思緒及
    心境，已自感罪孽深重，而有懺悔、自責、解悟之情，但被告事後之悔悟，仍不
    足以脫前愆，其對被害人與其家屬所造成之傷害，究屬無法彌補。審酌被告上開
    犯罪情狀，及其雖於九十年六月二十日在本院民事庭與被害人家屬達成民事和解
    ，有和解筆錄一紙在卷（見本院卷第九十頁、第九十一頁），惟犯後迄今近七年
    仍未賠償分文，已據被害人家屬甲○○陳明，並據被告供明在卷，且經過多年亦
    未獲得被害人家屬諒解等一切犯罪情狀，就殺害林麒童部分判處無期徒刑，就殺
    害林陳珠部分，判處死刑，並均依法宣告褫奪公權終身及定其應執行之刑為死刑
    、褫奪公權終身。至被告另聲請傳喚證人游明峰、洪廷國、陳永昌，以證明伊係
    因員警違背承諾提早於案發當晚傳喚伊家人，打擾家人起居生活，而負氣未立即
    供出棄屍地點，伊實無讓被害人不得好死之意圖云云，經核亦無再傳各該證人之
    必要，併予敘明。扣案之西瓜刀一把係被告所有並供犯罪所用之物，應依刑法第
    三十八條第一項第二款之規定併予宣告沒收。
據上論斷，應依刑事訴訟法第三百六十九條第一項前段、第三百六十四條、第二百九
十九條第一項前段，刑法第二百七十一條第一項、第二百四十七條第一項、第三百零
二條第一項、第五十五條、第五十一條第二款、第三十七條第一項、第三十八條第一
項第二款，罰金罰鍰提高標準條例第一條前段，判決如主文。
本案經檢察官丙○○到庭執行職務。
中      華      民      國      九十三     年    十二     月      一    日
                                  臺灣高等法院臺中分院刑事第十庭
                                        審判長法  官  林  照  明
                                              法  官  吳  重  政
                                              法  官  唐  光  義
右正本證明與原本無異。
如不服本判決應於收受送達後十日內向本院提出上訴書狀，其未敘述上訴之理由者並
得於提起上訴後十日內向本院補提理由書（均須按他造當事人之人數附繕本）。
                                              書記官  王  麗  珍
中      華      民      國      九十三   年      十二     月     七     日
                                                                        Ｉ
